【裁判字號】    94,訴,1403
【裁判日期】    950522
【裁判案由】    清償債務
【裁判全文】
臺灣桃園地方法院民事判決              94年度訴字第1403號
原      告  丙○○
訴訟代理人  戊○○
被      告  丁○○
訴訟代理人  甲○○
上列當事人間請求清償債務事件，於民國95年1 月9 日辯論終結
，本院判決如下：
    主      文
被告應給付原告新台幣參佰萬元，及自民國八十九年九月二十一
日起至清償日止，按週年利率百分之六點一計算之利息。
原告其餘之訴駁回。
訴訟費用由被告負擔。
    事實及理由
壹、原告主張被告於民國86年6 月20日向原告借款新台幣（下同
    ）3,000,000 元，經由被告之妻甲○○帶兩造之母乙○○○
    至桃園縣龍潭鄉農會，自原告設於該農會帳戶內之存款提領
    3,000,000 元匯給被告，兩造約定依週年利率6.1 ％計付利
    息，被告應於借款日起3 年內清償完畢，詎被告迄今仍未清
    償分文，為此依消費借貸契約提起本件訴訟等語，並聲明︰
    被告應給付原告3,000,000 元，及自86年6 月21日起至清償
    日止，按週年利率6.1 ％計算之利息。
貳、被告則以伊於86年6 月間因舉家移居加拿大，而欲出售兩造
    共有應有部分各2 分之1 ，門牌號碼桃園縣龍潭鄉○○○路
    70 1巷3 弄7 號房屋（下稱系爭房屋），乙○○○表示可代
    被告償還系爭房屋之貸款，系爭借款係乙○○○借給被告，
    惟為安撫原告情緒，乃要求被告書立系爭借據，指定以原告
    為債權人，並表示不會要求被告給付利息，書立系爭借據時
    ，原告並未在場，且系爭借據並未載有「3 年內清償完畢」
    之字樣。另原告請求系爭借款利息超過5 年部分，已罹於消
    滅時效，伊主張時效抗辯等語資為抗辯，並聲明︰原告之訴
    駁回。
參、兩造不爭執之事實：
    被告於86年6 月20日係由原告設於龍潭農會之帳戶匯款而收
    到系爭3,000,000 元借款，被告並簽立系爭借據。
肆、原告主張系爭借款係其借給被告，兩造約定依週年利率6.1
    ％計付利息，並應於借款日起3 年內清償完畢等語，雖為被
    告所否認，抗辯：系爭借款係乙○○○借給被告，系爭借據
    亦係乙○○○交代被告書寫以安撫原告情緒，實際上並無給
    付利息之約定，且未載有「3 年內清償完畢」之字樣云云。
    惟查︰系爭借款既自原告設於龍潭農會之帳戶匯款予被告收
    受，被告亦自承系爭借據為伊所簽立，而系爭借據已載明：
    「本人丁○○（即被告）向丙○○（即原告）借參佰萬元正
    ，自86年6 月20日起借參年，每月按年利6.1 ％利率半年付
    一次，到期如本金無法清償，再另借據。」等語，有原告提
    出之系爭借據1 件在卷可稽，足見被告收受系爭借款及書立
    系爭借據時，已知悉伊係向原告借款，要無誤認之可能，則
    兩造間借貸系爭借款之消費借貸契約已經成立，自不因原告
    於被告書立系爭借據是否在場，而影響其契約之效力，被告
    抗辯原告於系爭借據書立時並未在場乙節，無從據以認定系
    爭借款非原告出借。參以證人即兩造之母乙○○○於本院審
    理時亦證稱：系爭借款係原告的錢，也是原告交給被告，不
    是其借給被告，系爭借據並非如被告所述係為安撫原告情緒
    ，寫給原告安心的，亦無不要被告付利息等語（見本院95年
    1 月9 日言詞辯論筆錄），可知被告辯稱系爭借款係乙○○
    ○出借，乙○○○並為安撫原告情緒，始要求伊書立系爭借
    據，且系爭借據上並無利息及清償期之約定云云，顯然不實
    。雖被告提出伊與乙○○○之對話錄音帶及其譯文，辯稱︰
    乙○○○已於錄音帶內承認系爭借款係其借給被告，且當時
    被告與乙○○○說好不需給付利息，乙○○○之證詞並不實
    在云云。惟經本院勘驗系爭錄音帶內容，被告與乙○○○談
    論者乃有關系爭房屋租賃，與劉文琴、徐延君居住系爭房屋
    未給付租金，及乙○○○承認曾收取部分租金之事，並未談
    及系爭借款係乙○○○交付或借予被告，亦無任何有關系爭
    借款是否有利息約定之內容，有本院95年5 月8 日言詞辯論
    筆錄及被告提出之錄音帶譯文各1 件在卷可按，是系爭錄音
    帶尚難為有利於被告上開抗辯之認定。而證人乙○○○既為
    兩造之母，如系爭借款非原告借予被告，衡情應無做出上開
    證言之動機或必要，被告空言否認乙○○○證詞之真正，自
    無可採。是綜合上情，堪信原告主張系爭借款係其借予被告
    ，兩造約定按週年利率6.1 ％計付利息，並應於借款日起3
    年內清償等情，應屬真實可採。
伍、按稱消費借貸者，謂當事人一方移轉金錢或其他代替物之所
    有權於他方，而約定他方以種類、品質、數量相同之物返還
    之契約。借用人應於約定期限內，返還與借用物種類、品質
    、數量相同之物。而給付有確定期限者，債務人自期限屆滿
    時起，負遲延責任。遲延之債務，以支付金錢為標的者，債
    權人得請求依法定利率計算之遲延利息，但約定利率較高者
    ，仍從其約定利率。民法第474 條、第478 條前段、第229
    條第1 項、第233 條第1 項分別定有明文。經查系爭借款既
    係原告借予被告，兩造並約定於借款日起3 年內清償，有如
    前述，則被告自應於3 年期限屆滿即89年6 月20日清償，惟
    經原告起訴請求被告清償，被告迄今仍未給付，參照前開規
    定，原告自得請求被告給付系爭借款本金，及自被告遲延之
    日即同年月21日起至清償日止，按兩造約定利率6.1 ％計算
    之遲延利息。
陸、惟按請求權，因15年間不行使而消滅。但法律所定期間較短
    者，依其規定。利息、紅利、租金、贍養費、退職金及其他
    1 年或不及1 年之定期給付債權，其各期給付請求權，因5
    年間不行使而消滅。民法第125 條及第126 條分別定有明文
    。原告請求被告給付自86年6 月21日起至清償日止，按週年
    利率6.1 ％計付利息部分，被告則抗辯系爭利息超過5 年部
    分之請求權，已罹於消滅時效等語。經查原告請求之系爭借
    款利息部分依民法第126 條規定，應適用5 年之短期消滅時
    效，被告並主張消滅時效之抗辯。而原告係於94年9 月20日
    提起本件訴訟，有本院收文戳章蓋於原告起訴狀可查，則自
    該日往前推算5 年，原告於89年9 月20日以前發生之利息請
    求權，已因5 年間不行使而時效消滅，被告自得拒絕給付，
    被告就此部分所為消滅時效之抗辯要屬有據，原告請求被告
    給付在89年9 月20日前之系爭借款利息部分，則屬無稽。從
    而原告依消費借貸契約，請求被告給付3,000,000 元，及自
    89年9 月21日起至清償日止，按週年利率6.1 ％計算之利息
    ，為有理由，應予准許；其逾此部分之利息請求，為無理由
    ，應予駁回。
柒、本件事證以臻明確，兩造其餘攻擊防禦方法及舉證，核與判
    決結果無影響，亦非兩造協議之爭點，爰不一一論述，附此
    敘明。
據上論結，本件原告之訴為一部有理由，一部無理由，依民事訴
訟法第79條，判決如主文。
中    華    民    國    95    年    5     月    22    日
                  民事第三庭    法  官  林雯娟
以上正本係照原本作成
如對本判決上訴，須於判決送達後20日內向本院提出上訴狀
中    華    民    國    95    年    5     月    22    日
                                書記官  簡維萍


司法院資訊處製作；財團法人民間司法改革基金會備份。
